臺灣高等法院臺中分院刑事裁定
111年度毒抗字第788號
抗  告  人
即  被  告  劉依婷



上列抗告人因違反毒品危害防制條例案件，不服臺灣南投地方法
院中華民國111年7月26日令送勒戒處所觀察、勒戒之裁定（111
年度毒聲字第228號），提起抗告，本院裁定如下：
    主  文
抗告駁回。
    理  由
一、抗告意旨略以：抗告人即被告甲○○（下稱抗告人）目前於臺
    灣南投地方檢察署（下稱南投地檢署）觀護人室執行緩起訴
    ，附命戒癮治療期間報到穩定，到醫院執行戒癮治療後均按
    時回診，且抗告人家中尚有2名幼兒需要照顧，若執行觀察
    、勒戒，恐面臨無人照顧之窘境，懇請法院依比例原則，再
    給抗告人緩起訴機會云云。
二、按犯毒品危害防制條例第10條之罪者，檢察官應聲請法院裁
    定，令被告入勒戒處所觀察、勒戒，其期間不得逾2月，毒
    品危害防制條例第20條第1項定有明文；又刑事訴訟法第253
     條之1第1項所定緩起訴處分，係由檢察官參酌刑法第57條
    所列事項及公共利益之維護，認以緩起訴為適當者，得為緩
    起訴處分，是以緩起訴處分為檢察官專有之權限。從而，除
    檢察官審酌個案情形，依同條例第24條第1項為附命完成戒
    癮治療之緩起訴處分，可排除適用觀察、勒戒之程序外，凡
    經檢察官聲請，法院僅得依照卷證資料判斷是否符合觀察、
    勒戒要件，裁定准否令入勒戒處所執行觀察、勒戒，無權斟
    酌以其他方式替代或得以其他原因免予執行之餘地，合先敘
    明。另修正後之毒品危害防制條例對於施用毒品者之思維，
    已擺脫以往側重於「犯人」身分之處罰，著重其為病患之特
    質，因此放寬觀察、勒戒或強制戒治制度之適用時機，以協
    助施用者戒除毒癮，復基於憲法應保障人民之生存權，及根
    據每個國民生存照顧需要提供基本給付之理念，對於經監獄
    監禁處遇後仍再犯之施用毒品者，更應恢復以機構內、外之
    治療協助其戒除毒癮，是以修正後毒品危害防制條例第20條
    第3項所謂「3年後再犯」，只要本次再犯（不論修正施行前
    、後）距最近1次觀察、勒戒或強制戒治執行完畢釋放，已
    逾3年者，即該當之，不因其間有無犯施用毒品罪經起訴、
    判刑或執行而受影響。亦即對於戒除毒癮不易者，唯有以機
    構內、外處遇及刑事制裁等方式交替運用，以期能控制或改
    善其至完全戒除毒癮，此為最高法院已達成一致之法律見解
    。則被告縱為屢犯施用毒品罪之成癮慣犯，其間復曾因施用
    毒品罪，經起訴、判刑或執行，只要本次再犯施用毒品罪距
    其最近1次觀察、勒戒或強制戒治執行完畢釋放後，已逾3年
    者，既仍有修正後毒品危害防制條例第20條第3項規定之適
    用，依舉重明輕之法理，倘僅經檢察官為「附命緩起訴」而
    非起訴、判刑，不論有無完成戒癮治療，其再犯更有適用同
    條例第20條第3項規定，施以「觀察、勒戒或強制戒治」之
    必要（最高法院110年度台上字第2096號、110年度台非字第
    175號判決意旨參照）。
三、經查：
  ㈠抗告人於民國111年4月24日凌晨1、2時許，基於施用第二級
    毒品甲基安非他命之犯意，在南投縣○里鎮○○街00巷0弄00號
    住處內，以將甲基安非他命置於玻璃球以火燒烤後吸食煙霧
    之方式，施用第二級毒品甲基安非他命1次。嗣於同年月26
    日上午9時43分許，經南投地檢署觀護人室通知抗告人到場
    採集其尿液送驗後，結果呈安非他命及甲基安非他命陽性反
    應，業經抗告人於偵查自白在卷，並有臺灣檢驗科技股份有
    限公司濫用藥物實驗室（高雄）111年5月12日濫用藥物檢驗
    報告（報告編號：KH/2022/00000000）及南投地檢署施用毒
    品犯尿液檢體監管紀錄表在卷可憑（他640號卷第6至7頁）
    ，抗告人上開任意性之自白與事實相符，足堪採信，故抗告
    人施用甲基安非他命之犯行，洵堪認定。
  ㈡毒品危害防制條例所規定之觀察、勒戒規定，係針對受處分
    人將來之危險所為預防、矯正措施之保安處分，目的係為斷
    絕施用毒品者之身癮及心癮，核與刑罰執行之目的不同，並
    屬強制規定，除於毒品危害防制條例第21條第1項所稱犯同
    條例第10條之罪者，於犯罪未發覺前，自動向衛生福利部指
    定之醫療機構請求治療，醫療機構免將請求治療者送法院或
    檢察機關之情形外，只要違反同條例第10條之規定者，檢察
    官依同條例第20條規定向法院提出聲請裁定令入勒戒處所觀
    察、勒戒者，法院即應就檢察官聲請裁定觀察、勒戒之內容
    ，審酌有無理由而為准駁之裁定，並僅得依法裁定令入勒戒
    處所執行觀察、勒戒，以查其是否仍有施用毒品傾向，並據
    以幫助受處分人徹底戒毒之方法，尚無自由斟酌以其他方式
    替代或得以其他原因免予執行之權。聲請人即南投地檢署檢
    察官斟酌上情，向原審聲請裁定觀察、勒戒，此乃檢察官裁
    量權限，而原審依法裁定准予檢察官之聲請，於法並無不合
    。從而，抗告意旨請求法院以其他方式替代觀察、勒戒云云
    ，依上說明，尚難憑採。  
四、綜上所述，原審裁定認抗告人施用第二級毒品甲基安非他命
    ，而犯毒品危害防制條例第10條第2項之罪，事證明確；且
    抗告人前曾於103年間因施用毒品案件，經法院裁定送觀察
    、勒戒，於103年10月24日執行完畢後距今已逾3年，有臺灣
    高等法院被告前案紀錄表附卷可稽，因認檢察官之聲請為正
    當，依毒品危害防制條例第20條第1項、第3項之規定，裁定
    令抗告人應入勒戒處所觀察、勒戒，核其認事用法，均無不
    合。至於抗告人所述之家庭狀況等情，縱屬非虛而值同情，
    但仍屬其個人事由，與觀察、勒戒之審酌無關。抗告意旨仍
    執前詞，指摘原審裁定不當，為無理由，應予駁回。
據上論斷，依刑事訴訟法第412條，裁定如主文。
中    華    民    國     111   年    8    月    26    日
            刑事第十庭  審判長法  官  陳  宏  卿 
                              法  官  林  美  玲
                              法  官  楊  文  廣
以上正本證明與原本無異。
不得再抗告。
                              書記官  翁  淑  婷
　　　　　　　　　　　　　　　
中　　華　　民　　國　　111 　年　　8 　　月　　26　　日